臺灣雲林地方法院刑事判決　　　　　　　　　　　　　九十二年度易字第五一四號
　　公　訴　人　臺灣雲林地方法院檢察署檢察官
　　被　　　告　丙○○○
　　選任辯護人　黃翎芳律師
右列被告因傷害等案件，經檢察官聲請簡易判決處刑（九十一年度偵字第三八九五號
），本院北港簡易庭認不宜以簡易判決處刑（原案號：九十二年度港簡字第三０一號
），移
    主  文
丙○○○公然侮辱人，處罰金貳仟元，如易服勞役，以佰元折算壹日。
    事  實
一、丙○○○於民國九十一年一月十二日上午十一時三十分許，在雲林縣「北港朝天
    宮」旁「文化大樓」內舉行第七屆朝天宮董監事就職典禮時，因不滿戊○○○之
    發言內容，與之發生爭執，並在有眾多友宮信眾參與之典禮上，基於公然侮辱之
    犯意，以「有這種垃圾」、「垃圾查某」、「討客兄」等非具體事實之用詞，謾
    罵戊○○○，足以貶損戊○○○之名譽。
二、案經被害人戊○○○訴請臺灣雲林地方法院檢察署檢察官偵查後聲請簡易判決處
    刑，本院北港簡易庭認不宜以簡易判決處刑，移送本院刑事庭，改依通常程序審
    理。
    理  由
一、認定犯罪事實所根據的證據及理由：
  (一)卷附為雲林地區新聞節目之錄影帶（外放）、翻拍衝突錄影帶照片三幀（見九十
    一年度他字第一０四號）。足以證明被告與被害人戊○○○發生爭執及言詞衝突
    之地點，係於第七屆北港朝天宮董監事就職典禮上，當時有眾多友宮及信眾，且
    有記者在現場連線播送該就職典禮現況，該場合顯係有不特定人或多數人得以共
    見共聞之場所。
  (二)證人丁○○於本院審理時詰證：「當時戊○○○拿麥克風在講，我只聽到丙○○
    ○在說不要罵，內容我沒有聽清楚。我只是聽到他們台上相罵，有聽到戊○○○
    跟丙○○○說如果你罵我，我就罵你垃圾查某」等語（見本院卷第八五頁），而
    本院當庭勘驗辯護人所提錄音帶，其內容為「錄音譯文第四頁，吵雜聲音中間有
    聽到有人在罵奧查某（台語）、垃圾查某（台語），但聽不出來是誰在罵」（見
    本院卷第六四頁），及參以辯護人所提錄音帶節本，內容「．．．曾：媽祖廟，
    就是有這種垃圾，．．．；曾：妳討客兄」（見本院卷第三九頁、第四十頁），
    本院製作之錄音帶譯文，內容：「．．．丙○○○：媽祖廟，就是有這種垃圾，
    有這種垃圾，真是的；．．．（旁人制止聲，好了，不要在這兒相罵，風度好一
    點）；戊○○○：你討客兄！你討客兄！；丙○○○：誰討客兄！誰討客兄！」
    （見本院卷第五十頁、五一頁），暨該辯護人庭提錄音帶（外放）等，足以證明
    被告確實有以「有這種垃圾」、「垃圾查某」、「討客兄」等非具體事實之用詞
    ，謾罵戊○○○。
  (三)被告以「有這種垃圾」、「垃圾查某」、「討客兄」等非具體事實之用詞，謾罵
    戊○○○，又係在第七屆北港朝天宮董監事就職典職上，且有現場記者連線播送
    報導，被告所為顯有貶損被害人名譽之犯意，其所為自與公然侮辱之構成要件相
    符，堪以認定。
二、對於被告辯解及辯護人之辯護，本院判斷：
  (一)被告辯解及辯護人之辯護：
  1.被告辯解：
    沒有公然侮辱她，也沒有以傷害之方法達公然侮辱的目的。
  2.辯護人辯護：
    本件檢察官起訴被告以徒手推扯之方式侮辱告訴人，惟以徒手推扯之方式如何能
    達到侮弄辱罵之情形，檢察官並未舉證，此部分犯行不能證明。
  (二)本院判斷：
  1.按刑法第三百零九條第二項以強暴方法犯公然侮辱人之罪，其「強暴」乃指施用
    有形之物理力，形成對於他人意思或行動自由妨害之謂。觀之被告與被害人戊○
    ○○於第七屆北港朝天宮董監事就職典職上之爭執情形，且參以卷附之現場錄音
    帶，足知被害人之意思或行動自由，並未因此受到妨害，故而，公訴人主張被告
    涉犯刑法第三百零九條第二項之公然侮辱罪，尚嫌證據不足。被告及其辯護人之
    辯解，堪屬可採。
  2.惟查：
    被告有以「有這種垃圾」、「垃圾查某」、「討客兄」等非具體事實之用詞，謾
    罵戊○○○，被告所為核與刑法第三百零九條第一項公然侮辱罪之構成要件相符
    ，業有前揭證據足按。是以，被告行為雖不符合刑法第三百零九條第二項之公然
    侮辱罪，惟其基本社會事實既同屬公然侮辱行為，僅其手段之不同，本院自應變
    更公訴人之起訴法條為刑法第三百零九條第一項之公然侮辱罪予以審理。
三、論罪科刑的理由：
  (一)核被告丙○○○所為，係犯刑法第三百零九條第一項之公然侮辱罪。
  (二)爰審酌被告素行良好，身為立法委員其行為舉止更應以較高道德標準自我要求，
    卻僅因戊○○○之發言內容，與之發生爭執，並在舉行第七屆朝天宮董監事就職
    典禮之公開場合，以「有這種垃圾」、「垃圾查某」、「討客兄」等非具體事實
    之用詞，謾罵戊○○○，其行為誠屬不該，惟其雙方均以惡言相向，被告有謾罵
    之詞回應，此乃人情之常，自不宜過度以其身分苛責人之情緒反應，及被告於法
    庭上表示願意向被害人道歉，平息兩家恩怨，暨被害人因被告不當言詞所受之損
    害等一切情狀，量處如主文所示之刑，並諭知易服勞役之折算標準。
四、對於其餘公訴事實，不另為無罪諭知之判斷：
  (一)公訴意旨另以：
    丙○○○於九十一年一月十二日上午十一時三十分許，在雲林縣「北港朝天宮」
    旁「文化大樓」內，與戊○○○就財團法人北港朝天宮之運作等原因發生爭執後
    ，竟即基於傷害之犯意，以徒手推扯戊○○○，使其受有背部挫傷之傷害，因認
    被告涉有刑法第二百七十七條第一項之傷害罪等語。
  (二)檢察官提出之證據：
  1.告訴人戊○○○之指述。
  2.財團法人私立中國醫藥學院北港附設媽祖醫院診斷證明書、翻拍照片三張、錄影
    帶一卷。
  (三)本院之判斷：
  1.公訴人所舉卷附之戊○○○就診之財團法人私立中國醫藥學院北港附設媽祖醫院
    診斷證明書，其上記載「臉部挫傷、胸部挫傷、背後挫傷」等情（見九十一年度
    他字第一０四號卷第十四頁）。參之證人甲○○於本院審理時結證稱：沒有看過
    戊○○○本人，診斷證明書上所寫的傷勢是根據急診紀錄，醫學上所寫的挫傷，
    有可能是單純的紅腫、淤青、沒有傷口，輕微擦傷而沒有縫合的傷口也算是挫傷
    ；如果沒有明顯的傷口，或是骨折的情形，都算是挫傷等語（詳見本院卷第六三
    頁），可見被害人戊○○○之傷勢應以病歷為準。公訴人所提之財團法人私立中
    國醫藥學院北港附設媽祖醫院診斷證明書，自不足採為被告認定犯罪事實之依據
    。
  2.惟參以中國醫藥大學北港附設醫院回函，其上記載「患者主訴為被打，要求檢查
    治療，患者主訴臉部、左側上胸部及雙側上背後被打且會疼痛感，．．．全身檢
    查時患者．．．右臉及左上背有輕微紅、且有壓痛感」，及所附病歷，其上記載
    「由家屬陪同步入訴被打，致右臉痛、左胸痛、無明顯瘀青或外傷，．．．後背
    輕微紅，．．．」（詳見本院卷第六六頁至六八頁之中國醫藥大學北港附設醫院
    九十三年五月五日九三院醫事字第０五五號函及所附病歷），可知被害人所受傷
    害呈現「右臉、左胸無明顯瘀青或外傷、後背輕微紅」等情，應堪認定。
  3.再者，公訴人所提之翻拍照片三張、錄影帶一卷等物，業經本院當庭勘驗，該錄
    影帶即為翻拍照片之全程影像之呈現，其勘驗結果：「依據所播放之錄影帶，看
    到丙○○○在演講台的左邊從告訴人戊○○○背後抓住告訴人，左手抓在告訴人
    左手手肘位置，右手則在告訴人的背後，然後推拉告訴人，中間有許多人將兩人
    拉開，雙方在台上發生爭吵，一堆人在台上推擠。到了台下後，丙○○○又在出
    口處自後面從戊○○○右後上肩推了一下」（見本院卷第六二頁），可知被告與
    被害有肢體接觸之處為「背後、左手手肘、右後上肩」等處，其與上揭被害人病
    歷所顯現之受傷處為「右臉、左胸無明顯瘀青或外傷、後背輕微紅」等處不合，
    被告與被害人有接觸部位僅「後背」即「右後上肩」，是以，公訴人所提之翻拍
    照片三張、錄影帶一卷等物並不足以證明被告有公訴人所指之傷害事實。雖被告
    與被害人有接觸部位為「後背」即「右後上肩」，然觀其當時之場景有一堆人在
    台上推擠之混亂情形，實不能僅因被告有接觸被害人之「後背」，即認該「後背
    輕微紅」部分係被告所造成的。
  4.且按，刑法第二百七十七條之所謂「傷害」，乃指人類之生理、心理機能及身體
    外形上之完整性遭受重要妨害或不良改變之謂。是以，被害人「後背輕微紅」部
    分並不足以對於人類之生理機能及身體外形上之完整性構成重要妨害或不良之改
    變，是故，該「後背輕微紅」部分之產生，核與傷害罪之構成要件有間。
  5.至於告訴人之指述，係以使被告受刑事訴追為目的，是其陳述是否與事實相符，
    仍應調查其他證據以資審認（詳見五十二年度臺上字第一三００號判例意旨），
    是以，公訴人所指上述之財團法人私立中國醫藥學院北港附設媽祖醫院診斷證明
    書、翻拍照片三張、錄影帶一卷等證據，均不足以證明被告有何傷害被害人之事
    實，自難僅憑告訴人之指述而採為被告論罪之依據。
  6.綜上，公訴人認被告丙○○○涉有傷害罪嫌之部分，其所舉之證據尚屬不足，此
    外，復查無其他積極之證據足資肯認被告有何公訴人所指之犯行，該犯罪自屬不
    能證明，原應為其無罪之諭知，惟公訴人認該傷害部分與前揭論罪科刑之部分，
    有想像競合犯之裁判上一罪關係，自無庸另為其無罪之諭知。
五、適用之法律：
    依刑事訴訟法第四百五十二條、第二百九十九條第一項前段、第三百條，刑法第
    三百零九條第一項、第四十二條第一項、罰金罰鍰提高標準條例第一條前段、第
    二條，作成本判決。
本案經檢察官乙○○到庭執行職務。
中      華      民      國      九十三      年      七    月    二十八  日
                                        臺灣雲林地方法院刑事第四庭
                                          審判長法  官  吳  福  森
                                                法  官吳  錦  佳
                                                法  官  李  淑  惠
右正本證明與原本無異。
如不服本判決，應於判決送達後十日內向本院提出上訴狀( 應附繕本 )。
                                                書記官  徐  基  典
中      華      民      國      九十三      年      七    月    二十八  日
附錄論罪法條
刑法第三百零九條（公然侮辱罪）
公然侮辱人者，處拘役或三百元以下罰金。
以強暴犯前項之罪者，處一年以下有期徒刑、拘役或五百元以下罰金。
